臺灣高等法院刑事判決　　　　　　　　　　　　　 九十一年度上易字第七四四號
　　上　訴　人
　　即　被　告　丙○○○
　　輔　佐　人
　　即被告之子　乙○○
右上訴人因傷害案件，不服臺灣臺北地方法院九十年度自字第七三八號，中華民國九
十一年一月二十九日第一審判決（移送併辦案號：臺灣臺北地方法院檢察署九十年度
偵字第七二九七號）提起上訴，本院判決如左：
    主  文
上訴駁回。
    事  實
一、丙○○○與甲○○係鄰居，平日相處不睦，民國九十年三月五日下午六時許，丙
    ○○○手持其所有用以馴犬長約一百五十公分之四方形實心木棍一支，攜其所飼
    養之大麥丁狗外出，經過臺北縣新店市○○路十六巷三弄二二號一樓甲○○住處
    （兼中古電器行）前，因甲○○以水柱沖洗地面所遺留小狗便溺痕跡時，不慎噴
    及丙○○○之大麥丁狗，雙方因此互起口角爭執，丙○○○心有不平，竟基於普
    通傷害之犯意，以手中之四方形實心木棍毆打甲○○之頭部、腰部等處，甲○○
    為免頭部遭攻擊並以手抵擋，因此受有右前臂挫傷、左臀部挫傷之傷害。
二、案經被害人甲○○提起自訴及訴由臺北縣警察局新店分局報請臺灣臺北地方法院
    檢察署檢察官移送併辦。
    理  由
一、按同一案件經檢察官依刑事訴訟法第二百二十八條規定開始偵查者，不得再行自
    訴，但告訴乃論之罪，經犯罪之直接被害人提起自訴者，不在此限，刑事訴訟法
    第三百二十三條第一項定有明文。查本件自訴人甲○○早於本案發生之當日即九
    十年三月五日即向臺北縣警察局新店分局江陵派出所對於被告丙○○○提出傷害
    之告訴，並由該分局報請臺灣臺北地方法院檢察署檢察官於同年四月九日分案偵
    查，自訴人嗣於同年九月十四日就同一案件再向本院提起自訴，因刑法第二百七
    十七條第一項之傷害罪，依刑法第二百八十七條前段規定係屬告訴乃論，揆諸前
    開說明，自訴人就本案提起之自訴，乃屬合法，合先敘明。
二、訊據被告丙○○○固坦承於右揭時地，因自訴人以水柱沖洗地面小狗便溺，而將
    水潑灑到其飼養之大麥丁狗，故與自訴人發生爭執等情不諱，惟矢口否認有何持
    手中棍子毆打自訴人之傷害犯行，辯稱：當天是自訴人先以拳頭向其挑釁後，雙
    方才發生爭執，自訴人原欲以家中之雨傘對其毆打，但因發現其手中持有棍子，
    竟轉而搶其手中棍子，拉扯之間，其為避免自訴人搶走棍子，僅曾於混亂中抓自
    訴人之下體而已，其並未毆打自訴人。而其手中所持僅係一般拖把的空心棍柄，
    非實心木棍，又自訴人所稱遭毆打部位與驗傷單上傷勢不符，顯非事實，證人傅
    忠與張擎威證詞互有矛盾，不足採信。另其因自訴人之毆打受有傷害，業已向其
    提起傷害自訴云云。惟查：
（一）右揭事實，業據自訴人迭於警訊、偵查、原審及本院指訴綦詳（見偵查卷第五
      頁，原審卷第七、二八、七三頁、本院卷第二一頁），核與證人即當場目擊者
      傅忠、張擎威於偵查及本院證述之情節相符，並有財團法人天主教耕莘醫院九
      十年三月五日診斷證明書一紙附卷可憑（見偵查卷第十頁）。
（二）關於當日被告持以毆打自訴人之器具，據告訴人稱，係一四方形實心木棍，長
      約一米五（見原審卷第二八、七四頁），核與證人傅忠證述所見棍子之樣式相
      同。且該木棍經自訴人於事發當日即持以報案，證人即受理自訴人報案之警員
      邱聰勝於原審證稱：當日自訴人確實拿了一支棍子到派出所報案，棍子已遺失
      ，但自訴人拿來的棍子是實心的四方形木棍，拿起來絕對比空心的拖把柄還重
      等情（見原審卷第八一頁），復經庭呈類似之木棍照片一張附卷（見原審卷第
      八五頁），經自訴人當庭辨識亦陳稱：被告所持之棍子雖非照片中之棍子，但
      係類似的，只是比較小一點等語（見原審卷第八二頁），足見被告當日確持四
      方形實心木棍，被告所辯僅手持空心拖把棍柄，顯非可採。
（三）本件事發經過，據自訴人指稱：「我在修理傅忠的車子啟動馬達，我看裡面斷
      掉，我就焊，落了鐵碎等，我在沖。她遛狗過來，腳濕了，她就說要打我，她
      就拿棍子敲我的頭、手。我就說你打人，她又過來打我腰、腿部，我就跑，她
      又過來打，我想想不對，我就抓住棍子，她奪不下來，就一直喊救命，大家都
      出來看。我就用力拽下來丟掉，她撿了棍子，她就抓著我的衣服，我就用力拽
      下來，送到派出所」「是最後棍子丟掉之後，她去撿，我去搶的時候她跌坐在
      地上。不是第一次奪棍子的時候」（見本院卷第二一、二二頁），而證人傅忠
      證述：「我看到被告牽狗在我車後輪尿尿，因為路很斜就流到自訴人家門口，
      當時我正好與自訴人蹲在自訴人家門口看要焊接的東西，當自訴人幫我焊接完
      東西，我拿到車子那邊比對的時候，被告已經遛狗回來了，從自訴人的門口走
      過去，當時自訴人正用水管在沖門口的狗尿，水噴到被告的狗，兩個人就吵起
      來了，過一會兒被告就拿著四方形約一百五十公分左右的棍子打自訴人的頭跟
      腰，還追著他打：：」「自訴人去搶他的棍子，但是被告坐在地上不給他棍子
      ，當時剛好另一個鄰居張先生（提示後稱是證人張擎威）也來勸架，不過被告
      還是不給他棍子，之後被告坐在地上，自訴人仍去搶他的棍子，但是我沒有看
      到自訴人如何把被告的棍子拿走的。當時我還有看到被告要搶棍子的時候，被
      告要用手抓自訴人的下體，但是沒有抓到，我覺得好笑，不好意思看就離開了
      」（見原審卷第六一、六二頁），證人張擎威證述：「當時我下樓吃飯見人群
      圍觀，我回家看見二人互相拉扯，沒有看見他們打人，後來我勸阻，趙就說要
      去報警，他們何故拉扯我不知情，後劉女就上二樓，我沒聽劉女說被打」（見
      偵查卷影本第二八頁）、「當時我剛好要帶我女兒出去吃飯，到樓下的時候聽
      到被告在叫救命，我看到自訴人一隻手壓著被告身體在地上一隻手抓著被告的
      衣服，兩人還互相抓住對方的衣服，不知道他們為何爭執，自訴人手中拿棍子
      ，不知棍子從那裡來」等語（見原審卷第四六、四七頁）。比對自訴人與二位
      證人所言，可得知自被告與自訴人尚未發生爭執時，至自訴人因與被告搶奪棍
      子而坐倒地上，並以手抓自訴人的下體為止，傅忠皆在場目睹事件經過，而張
      擎威所見則始於被告已坐倒地面與自訴人爭奪棍子，即事件之後半段而已。而
      傅忠因未及事件結束即離開現場，故其所見僅止於自訴人與被告爭奪棍子之狀
      態，而張擎威則待在現場勸阻直至自訴人、被告爭執結束，被告上二樓，故傅
      忠未見自訴人搶下被告手中棍子之情景，然張擎威則目睹自訴人手中拿著已從
      被告手中搶下之棍子。於時序的排列發展上並無不合之處，二位證人所言亦無
      矛盾，綜合證人證言，參照自訴人指訴情節以觀，更能勾勒出事件全貌，益見
      自訴人所述非虛。
（四）自訴人所受之傷勢為右前臂挫傷，左臀部挫傷，有卷附診斷證明書可證（見偵
      查卷第七頁）。自訴人指訴被告係持木棍毆打其頭部、腰部，打頭的時候其用
 手去擋，故手也有被打到等語（見原審第二八、四八、七三頁），則自訴人之
      右前臂挫傷當係以手抵擋被告之毆打時所致，復因自訴人已用手先削弱木棍揮
      打之力道，是雖自訴人之頭部亦被毆打，惟傷勢不若手部明顯，亦符情理。再
      自訴人往被告之腰部毆打之際，自訴人非處於靜止狀態，兩人追逐之中自訴人
      遭被告傷及臀部，亦不無可能。又自訴人從未陳述其遭被告毆打至「頭破血流
      」之程度，驗傷單無此記載，自屬當然。因此，自訴人所受之傷勢與其指訴遭
      被告持棍毆打之情節相符，被告或謂自訴人傷勢與所述不合，或謂自訴人未被
      毆打成傷而不符犯罪構成要件，或指自訴人之傷勢應係為他人裝修冷氣時不慎
      受傷所致云云，均非可採。
（五）自訴人提出案發現場架設監視器所錄製錄影帶一捲，經原審勘驗結果，因影像
      模糊且頻頻跳動，無從辨識內容，製有勘驗筆錄（見原審卷第三二頁），復經
      發還自訴人命其觀看後指出正確之內容，亦未能提出，自無法為認定本案之基
      礎。被告稱該錄影帶內容只有自訴人搶棍子的畫面，並無其毆打自訴人內容，
      亦屬不能證明。又證人傅忠是否因遭被告飼養之狗攻擊或被狗鍊纏繞而心生恐
      懼，均與證人證述所見情境無關，自不能以此認定傅忠所證不實。另證人即自
      訴人之女友林彥證稱：其看見自訴人與被告為了噴水的事情吵架，被告拿棍子
      要打自訴人等語（見原審第六四頁）。被告雖以證人林彥為自訴人之女友而質
      疑其證詞之真實性，然前揭事證已足認定被告傷害犯行，縱無證人林彥之證詞
      ，亦不影響其犯行之認定。
（六）另被告於其對自訴人提起傷害自訴案件之刑事自訴狀指稱（原審法院九十年度
      自字第三五二號）：自訴人與其口角後，欲動手奪下被告手中棍子，此時自訴
      人將其拖入大豐路十六巷三弄十號與二二號間之窄巷內，其因恐棍子遭自訴人
      搶走後必遭痛毆，故雙手始終緊握棍子不放，而窄巷內並無市公所設置的攝影
      機，其被拖入巷內後，自訴人並用腳往其之左側腳踝猛踢等語（見偵查卷第三
      二、三三頁）；然於原審供稱：「兩人就拉扯，拉扯到跌倒，跌倒起來後又再
      拉，後來拉到路口，我就喊救命，他把我拉到路口，我倒在地上，：：他把棍
      子抵著我的脖子，用腳踹我」等語（見原審第七二頁），於本院稱：「當時有
      攝影機有攝到他打我的情形」（見本院卷第二十頁）。對於被告跌倒地面之時
      究係身處窄巷內或是路上？市公所所設置之攝影機究有無拍攝到被告打自訴人
      之景象？前後供述不一，已難遽信。而被告所受臉、頸部位之抓傷及左側踝部
      瘀腫、背部挫傷等傷害（見偵查卷第九頁診斷證明書），與被告因跌坐地上，
      持續與自訴人拉扯木棍間，所可能受傷之情形，亦屬相當。上開案件亦因而經
      原審法院判決認犯罪不能證明而判決自訴人無罪，有該案判決書在卷足參（見
      原審卷第八九至九一頁），已難認被告所辯為可採。況果二人發生爭執而為互
      毆，被告亦不得藉以脫免其傷害罪責。
（七）綜上所述，本件事證明確，被告所辯無非飾詞卸責，其犯行堪以認定。被告雖
      於本院審理時再次聲請傳訊證人張擎威，惟該證人業於偵查及原審中證述明確
      ，核無再予傳訊之必要。
三、核被告所為，係犯刑法第二百七十七條第一項之傷害罪。
四、原審認被告所犯罪證明確，適用刑法第二百七十七條第一項、第四十一條第一項
    前段、罰金罰鍰提高標準條例第一條前段、第二條之規定，並審酌被告與自訴人
    係鄰居關係，未能和睦相處，僅因上述細微之事即以手持之木棍毆打自訴人，犯
    罪後未能坦承犯行，惟自訴人所受傷害程度尚屬輕微，被告於拉扯中亦受有傷害
    及其犯罪之手段、目的與其智識程度等一切情狀，量處拘役五十九日，並諭知易
    科罰金之折算標準。且以被告所持毆打自訴人之長約一百五十公分之四方形實心
    木棍一支，雖為被告所有，供犯罪所用之物，然並未扣案，業已滅失，經證人邱
    聰勝警員證述明確，故不併予宣告沒收。核其認事用法均無不合，量刑亦屬妥適
    。被告上訴，否認犯罪，指摘原判決不當云云，為無理由，應予駁回。
據上論斷，應依刑事訴訟法第三百六十八條，判決如主文。
中    華    民    國      九十一    年      四      月      二十六      日
                          臺灣高等法院刑事第十一庭
                              審判長法  官  楊  照  男
                                    法  官  陳  炳  彰
                                    法  官  王  詠  寰
右正本證明與原本無異。
不得上訴。
                                    書記官  駱  麗  君
中    華    民    國      九十一    年      四      月      二十六      日
附錄本案論罪科刑法條全文：
刑法第二百七十七條
傷害人之身體或健康者，處三年以下有期徒刑、拘役或一千元以下罰金。
犯前項之罪，因而致人於死者，處無期徒刑或七年以上有期徒刑，致重傷者，處三年
以上、十年以下有期徒刑。
